【裁判字號】    96,上更(一),708
【裁判日期】    970311
【裁判案由】    毒品危害防制條例
【裁判全文】
臺灣高等法院刑事判決             96年度上更(一)字第708號
上  訴  人
即  被  告  甲○○
                    （現於台灣台北監獄）
選任辯護人  陳昭全  律師
上列上訴人因毒品危害防制條例案件，不服臺灣臺北地方法院95
年度訴字第2091號，中華民國96年5月4日第一審判決（起訴案號
：臺灣臺北地方法院檢察署95年度偵字第7392號），提起上訴，
經本院判決後，由最高法院第一次發回更審， 本院判決如下：
    主  文
原判決撤銷。
甲○○共同連續販賣第一級毒品，處有期徒刑柒年肆月。扣案之
第一級毒品海洛因貳包（分別驗後淨重零點零公克、零點壹伍
公克）沒收銷燬之，包裹海洛因之外包裝貳只沒收之；犯罪所得
新臺幣伍仟元沒收，如全部或一部不能沒收時，以其財產抵償之
。
    事  實
一、甲○○明知海洛因係毒品危害防制條例所列管之第一級毒品
    ，不得非法販賣，竟與友人董榮和（另經本院95年度上更一
    字第370號判處有期徒刑柒年陸月，經最高法院95年度台上
    5206號判決上訴駁回確定）共同基於意圖營利販賣第一級毒
    品之概括犯意聯絡，自九十四年二月一日起至三月七日凌晨
    十二時二十分許，在臺北市○○區○○街六之十八號巷口，
    以每次最少新臺幣（下同）五百元之價格，販賣第一級毒品
    海洛因各一小包（微量）予王斌賢，計十次。其交易方式係
    由甲○○提供不知情之游尚杰（原名游文棕）所有門號0000
    000000號行動電話，作為王斌賢與渠等聯繫購買毒品之用，
    而由王斌賢在其母所經營之豪城餐廳（址設臺北市○○區○
    ○路一段二一二巷三四號），利用所裝設之00000000、0000
    0000號市內電話，撥打上開行動電話號碼，由董榮和或甲○
    ○接聽，於談妥交易價格並約定交易時間後，推由其中一人
    先行以海洛因黏貼在上開漢中街巷口附近路旁某攤位桌面下
    方，或置於路旁某樹下等方式以代面交，隨即於約定時間前
    往上開漢中街巷口，向王斌賢收取該次價金後，再告以海洛
    因之放置地點，由王斌賢自行前往拿取之。嗣王斌賢於同年
    三月七日凌晨十二時二十分許，以前開方式購得海洛因一包
    （淨重○．○三公克）並交付價金五百元予甲○○後，王斌
    賢旋於同日凌晨十二時三十分許，在臺北市○○區○○路一
    段二一二巷與梧州街口為警當場查獲，並扣得海洛因一包（
    淨重○．○三公克）。嗣經王斌賢供出海洛因來源（即上開
    行動電話號碼、賣主特徵及購買地點），由員警帶同王斌賢
    以電話撥打上揭行動電話號碼與賣主聯繫，經甲○○接聽，
    王斌賢無購買之真意而向其佯稱欲再購買海洛因一千元，繼
    而由董榮和循同前交易模式，先行將海洛因一包（淨重○．
    一五公克）黏貼在漢中街六之十八號前之攤位桌緣下方後，
    再前往指定交易地點即上開漢中街巷口欲收取價款時，為警
    當場逮捕。旋經警徵得董榮和同意，帶其與王斌賢於同日凌
    晨一時三十分許，在漢中街六之十八號前之攤位桌緣下方起
    獲海洛因一包（淨重○．一五公克），而董榮和與甲○○此
    次犯行，因王斌賢無買受之真意而未遂。再董榮和與甲○○
    以上販賣海洛因予王斌賢所得至少有五千元（依最有利於董
    榮和與甲○○方式認定，亦即以王斌賢每次購買最低價金五
    百元乘以十次核算）。
二、案經台北市政府警察局大同分局報告台灣台北地方法院檢察
    署檢察官偵查起訴。
    理  由
一、訊據被告甲○○否認有何前揭事實之犯行，辯稱沒有販賣毒
    品給王斌賢云云，然查前揭衣事實，業據證人王斌賢於警詢
    時稱：「（警方調閱0000000000行動電話通聯紀錄，其中是
    否有你向董榮和購買海洛因的聯絡電話？）有，其中000000
    00、00000000電話就是我用來聯絡董榮和向他購買毒品的電
    話」、「（00000000、00000000電話位置在何處，登記何人
    名下？）00000000登記陳婉玲、00000000登記廖茗春名下，
    位置均為台北市○○區○○路一段二一二巷三四號我母親所
    經營之豪城餐廳使用，陳婉玲為前股東，廖茗春是我母親」
    （九十四年度偵字第九五二二號卷第十一頁）；於原審法院
    九十四年度訴字第九五七號案件審理時證稱：「（如果打電
    話給被告都是用何電話？）用自己家『豪城茶藝館』店裡的
    電話00000000，或用公用電話，即當天配合警察查緝的那支
    ，我都固定用該公用電話打給被告，因該公用電話離我店比
    較近」、「（被告是親手交毒品給你或以其他方式交貨？）
    他都是把毒品年在漢中街六之十八號攤位桌面下，我們見面
    時他會叫我自己去那桌面下拿，錢是我直接拿給他」、「（
    高（福順）拿毒品給你是否也是以此方式？）高是直接拿毒
    品給我」（見九十四年度偵字第五九九六號卷第七四頁）、
    「（你每次都購買多少錢？）五百至一千元不等」、「（你
    交毒品及交錢方式為何？）我拿錢給被告，被告拿毒品給我
    」、「（你錢是當場直接交給被告？）是的」、「（毒品是
    否都是被告直接交給你？）放在路旁叫我去拿」、「（是否
    拿毒品的方式都是在路旁，或是其他方式？）所謂的路旁就
    是放在路邊的某個地點，例如黏在攤子上，或是丟在樹下」
    、「（你每次的購買都有成交嗎？）有。他都有給我毒品」
    、「（你多久吃一次毒品？）一天吃一、兩次，一天大約吃
    零點一公克」、「（你剛剛回答辯護人從九十三年一月開始
    施用毒品，那段時間是向誰購買毒品？）不特定人」、「（
    九十四年一、二月以後都向誰購買毒品？）甲○○，沒有跟
    其他人買」、「（向甲○○購買毒品的頻率為何？）一、兩
    天購買一次」、「（是否每次都是董榮和交毒品給你？）不
    是每一次，有些是甲○○交給我的，董榮和交給我頻率，大
    約十次有一、兩次」（原審九十四年度訴字第九五七號卷第
    五一至五六頁、五九頁）；於原審九十六年四月十二日審理
    時證稱：「（你何時開始跟董榮和購買毒品？買幾次？）買
    很多次，詳細時間不太記得」、「（你的毒品都是跟董榮和
    或是甲○○買的？）我打電話都是甲○○接的，我有看過他
    （當庭指認被告），但是拿東西有時候是董榮和，有時後是
    被告甲○○」等語；又依卷附之0000000000號行動電話雙向
    通聯紀錄（九十四偵九五二二號卷第五六至一四七頁），該
    門號自九十四年二月一日起至同年三月六日止，幾乎每日均
    有來自00000000號、00000000號或上開00000000號公用電話
    之受話紀錄，次數極為頻繁，亦有該通聯紀錄在卷可稽。另
    扣案之白色粉末二包確含有海洛因成分（分別為淨重○．一
    五公克、○．○三公克）亦有法務部調查局九十四年五月三
    日調科參字第020007059、000000000號鑑定通知書可證（九
    十四年度偵字第九五二二號卷第四○、四一頁），另王斌賢
    於上揭時地為警查獲所採集之尿液經送鑑定結果呈嗎啡陽性
    反應，亦有卷附臺灣尖端先進生技醫藥股份有限公司濫用藥
    物檢驗報告可稽（見九十四年度偵字第九五五二號偵查卷第
    四五頁），足認王斌賢確有購買海洛因施用之事實。再被告
    為警查獲時持有上開海洛因之事實，亦有台北市政府警察局
    大同分局扣押物品目錄表（九十四年度偵字第九五二二號卷
    第一六五、一六七頁）、漢中街六之十八號及巷口之勘驗現
    場筆錄（本院九十五年度上更一字第三七○號卷第四五至五
    七頁），足見證人於上揭時地多次以電話聯絡向被告及董榮
    和購買第一級毒品海洛因之情節，應非虛妄。又證人董榮和
    於上揭時地，意圖營利販賣第一級毒品予證人王斌賢十次，
    業經最高法院九十五年度台上字第五二○六號判決有罪確定
    在案。董榮和於原審法院九十四年度訴字第九五七號案件復
    供稱：「0000000000的手機是甲○○的，我和甲○○是同租
    在西寧南路七一巷三弄一號四樓的房子」（見原審九十四年
    度訴字第九五七號卷第十六頁），核與被告於原審九十四年
    度訴字第九五七號案件審理中以證人身分證稱我自九十四年
    二月份起與董榮和同居於西寧南路七一巷三弄一號四樓，除
    我等二人外，並無其他人一起居住，我當時無業，我亦不知
    董榮和職業為何。又0000000000號行動電話係我所使用，王
    斌賢於上述期間確曾打電話與我聯絡數十通等語（見原審九
    十四年度訴字第九五七號卷第五七頁反面至第六○頁）相符
    。證人王斌賢於原審法院九十四年訴字第九五七號董榮和販
    賣第一級毒品案件審理時證稱：「（你到底是跟甲○○買毒
    品還是跟被告買毒品？）應該是甲○○」、「（為何你說應
    該是甲○○？）因為我一開始先認識甲○○，後來才認識被
    告即董榮和」、「（所以你到底是跟甲○○聯絡要買毒品，
    還是跟被告聯絡買毒品？）甲○○」、「（你在九十四年三
    月七日被警察查獲你持有海洛因？）是的」、「（為什麼被
    告在九十四年三月七日也被警查獲？）因為那天我打電話給
    甲○○，但毒品是被告董榮和拿出來的，因為那時我與被告
    董榮和在拿毒品時，同時被警察當場查獲」（原審九十四年
    度訴字第九五七號卷第五三頁）、「（向甲○○購買毒品的
    頻率為何？）一、兩天購買一次」、「（是否每次都是董榮
    和交毒品給你？）不是每一次，有些是甲○○交給我的，董
    榮和交給我頻率，大約十次有一、兩次」（原審九十四年度
    訴字第九五七號卷第五四頁）等語，可知被告與董榮和有共
    同販賣第一級毒品海洛因之行為，應屬非虛。再本件查獲經
    過係王斌賢於九十四年三月七日凌晨，以前開方式購得海洛
    因一包（淨重○．○三公克）並交付價金五百元予被告後，
    旋於西園路一段二一二巷與梧州街口為警當場查獲，並扣得
    該包海洛因後，經王斌賢供出毒品來源，並利用上開公用電
    話撥打前揭行動電話號碼與賣主聯繫，經被告接聽，王斌賢
    即向其佯稱前所購得之海洛因不敷使用，欲再購買一千元。
    嗣數分鐘後，董榮和即現身於上開漢中街巷口而為警當場逮
    捕，然並未於其身上扣得欲販賣予王斌賢之海洛因，經員警
    詢問王斌賢，獲悉彼等之交易模式係由被告或董榮和事先將
    毒品黏貼於附近某處，員警乃帶同王斌賢與董榮和查看歷來
    交易之數個毒品放置地點後，在漢中街六之十八號前之攤位
    桌緣下方起獲黏貼其上之海洛因一包（淨重○．一五公克）
    等情，亦據證人王斌賢於原審法院上開前案審理時證稱：「
    （為什麼被告在九十四年三月七日也被警查獲？）因為那天
    我打電話給甲○○，但毒品是董榮和拿出來的，因為那時我
    與董榮和在拿毒品時，同時被警察當場查獲」、「（你在被
    警察查獲時，你有告訴警方的毒品來源嗎？）有，我有當場
    告訴警察」、「（警察因為你告訴他你的毒品來源，才抓被
    告董榮和的嗎？）對」、「（你被警察查獲的當天，你是先
    被警察查獲後，警察叫你打電話給上源？）是的，我就打電
    話給甲○○，跟甲○○說要買毒品買一千元，後來董榮和就
    來了，我錢還沒有交給董榮和，警察就直接抓董榮和」、「
    （本件破案的毒品是誰供出處所？）在董榮和出來以後，被
    警察查獲後，我和董榮和一起走向攤位，警察從攤位下面就
    找出毒品」、「（你剛剛說打電話給甲○○買毒品，有無約
    定交易地點？）我有告訴甲○○我所在地點，甲○○叫我到
    附近的巷口，董榮和約在十分鐘後就到了」、「（三月七日
    被抓到前，是否有向甲○○購買毒品？）有，當天是甲○○
    接的電話，甲○○送毒品給我，我是先買五百元，也是在漢
    中街巷口等，我買完後不到十五分鐘，就被警察抓到」等語
    明確（原審九十四年度訴字第九五七號卷第五三頁至五五頁
    、第五七頁），核與證人即查獲員警謝政安於上開前案審理
    時證稱：「（查獲情形為何？）當天凌晨○時二十分，在萬
    華區○○路○段二一二巷內，當場查獲王斌賢持有一級毒品
    海洛因一小包，王斌賢願意配合我們，我們循線查獲董榮和
    販賣海洛因」、「（當時王斌賢如何說毒品的來源？）他說
    在他身上查獲的那包毒品是剛剛在漢中街向董榮和購買的」
    、「（後來你們如何處理？）我們帶王斌賢到漢中街購買毒
    品的現場，到現場附近之後，我們叫王斌賢打電話給剛才購
    買的聯絡電話0000000000證明剛才是跟對方購買，王斌賢在
    電話中跟對方說剛才只買○．一公克，不夠還要買一包」、
    「（他們聯絡好之後，隔多久誰送毒品？）隔三到五分鐘，
    董榮和就下來漢中街六之十八號巷口，我們當時就在巷口的
    旁邊」、「（被告下來時，如何知道被告是帶毒品下來？）
    我們當時帶王斌賢和王斌賢的女友，王斌賢坐在我們的車內
    ，王斌賢的女友站在車外的巷口等，董榮和和王斌賢的女友
    交談毒品的交易」、「（後來你們如何處理？）我們上前盤
    查董榮和，董榮和同意我們搜索他的身體，但沒有搜到何東
    西，後來我就把王斌賢帶到旁邊詢問，問他為何他所指證是
    跟董榮和購買，卻沒有搜到東西，王斌賢說之前他跟董榮和
    購買毒品的模式，董榮和會事先把毒品用雙面膠黏貼在附近
    的柱子或攤位上，我們帶同王斌賢、董榮和一起查看這幾個
    地方，後來在六之十八號前面的小吃攤位桌面底下查到一包
    海洛因，用雙面膠黏貼在上面」、「（你們如何知道被告下
    來是要做什麼？）因為王斌賢說他跟董榮和購買很多次毒品
    ，都是這種模式，而且王斌賢在車上跟我們說就是走過來這
    個人」、「（後來找到毒品後，對於被告如何處理？）我們
    以現行犯逮捕」、「（你們有無到被告住處看？）我們在現
    場一直問董榮和住在哪裡，董榮和不肯透露，我們在董榮和
    身上看到一副鑰匙，我們就一戶一戶試，半個小時候有試到
    某一戶樓下大門可以打開，我們問董榮和是否這個地方，董
    榮和不承認，門開了之後，我們帶董榮和上去查證，是西寧
    南路七一巷三弄一號四樓，進去後沒有搜到東西，據董榮和
    說還有一個同住的甲○○，當時已經跑了，我們就帶董榮和
    、王斌賢回警局作筆錄」、「（後來你們去被告西寧南路家
    中，沒有搜到東西，西寧南路距離漢中街六之十八號巷口多
    遠？）從漢中街六之十八號巷走到底，五、六十公尺，再左
    轉五公尺就到西寧南路」、「（你們當時查獲黏貼毒品的地
    點距離董榮和與王斌賢女友交談的地點多遠？）六、七公尺
    」等語相符（原審九十四年度訴字第九五七號卷第八○至八
    二頁），並有攤位現場照片、查獲之毒品照片及王斌賢所使
    用之前開公用電話照片在卷可參（九十四年度偵字第五九九
    六號卷第十一至十二頁、第五三頁、九十四年度偵字第九五
    二二號卷第十四至十六頁）。而被告甲○○與董榮和居住之
    上址西寧南路租住處，與前述查獲毒品之攤位距離甚近，且
    董榮和自租住處前往其為警逮獲之地點（即漢中街六之十八
    號巷口），其間必行經該攤位，故董榮和及被告甲○○之租
    住處，與前述查獲毒品地點具有相當密接之地緣關係，此亦
    有卷附證人謝政安於原審法院前案審理時當庭所繪之現場位
    置圖可憑（原審法院九十四年度訴字第九五七號卷第八四頁
    ）。倘被告確未曾與董榮和共同販賣海洛因予王斌賢，何以
    於王斌賢為警查獲後再次撥打上開行動電話號碼與被告聯繫
    加購海洛因後，董榮和竟旋於凌晨時分自上址租住處前往王
    斌賢與被告甲○○約定之漢中街六之十八號巷口交易地點，
    而為警當場逮獲，並於該巷內攤位扣得海洛因一包？是王斌
    賢所指證其於前述期間，以每一、二日一次、每次五百元至
    一千元不等之代價，連續向被告與董榮和購得海洛因多次，
    其交易模式係由被告甲○○提供上開行動電話，作為王斌賢
    與渠等聯繫購買毒品之用，而由王斌賢利用前述市內電話或
    公用電話，撥打該行動電話號碼，經被告或董榮和接聽，談
    妥交易價格並約定交易時間後，推由其中一人先行以海洛因
    黏貼在上開漢中街巷口附近攤位桌面下方，隨即於約定時間
    前往上開巷口，向王斌賢收取該次價金後，再告以該次海洛
    因之放置地點，由王斌賢自行前往拿取之事實，堪以認定。
    另證人王斌賢就向被告及董榮和購買毒品之次數，自警詢、
    偵查迄原審法院九十四年度訴字第九五七號審理中，或稱自
    九十四年一月間起至三月七日十二時止先後計有十七次或十
    八次，或稱自九十四年二月一日起至三月七日止有十七次，
    或謂九十四年二月一日起至九十四年三月七日先後有十次，
    或稱僅三次，有先後不同之陳述，惟對於與被告及董榮和係
    以事實欄所載之豪城餐廳所裝設之00000000及市內裝設0000
    0000號及00000000號市區公用電話與被告及董榮和所使用之
    0000000000行動電話為聯絡工具及以電話聯繫談妥交易並約
    定時間後，由其中一人先行將海洛因毒品黏貼在上開被告住
    處附近之漢口街巷口處之柱子或攤位桌面下，於向王斌賢收
    取價金後，再告以該海洛因放置地點完成交貨之交易方式等
    基本事實之陳述則始終前後一致。參以0000000000號行動電
    話之雙向通聯紀錄，該行動電話與00000000、00000000號電
    話或00000000號公用電話確有頻繁之電話通聯紀錄，甲○○
    雖於原審法院九十四年度訴字第九五七號審理中稱是邀請他
    去阿公店（即餐廳）捧場的電話，惟據證人王斌賢證稱係以
    上開電話聯繫購買毒品等語明確，查證人王斌賢所述其與被
    告及董榮和購買海洛因毒品交錢取貨地點之漢中街六之十八
    號巷口是小吃攤，其毗鄰亦是攤商市集，白天時間攤販聚集
    ，人潮往來頻繁不可能在日間以黏貼方式交易毒品，衡情應
    是利用深夜凌晨人跡稀少之時段進行交易，經詳核上開電話
    與行動電話，其中以夜間相互通聯紀錄為交易毒品時間較有
    可能，本件證人王斌賢所述因交易多次，記憶不清楚，被告
    及董榮和均否認犯罪，已難探求各次交易之確切時間，惟參
    酌上開電話之夜間雙向通聯紀錄，本院認被告與董榮和共同
    販賣毒品海洛因之時間，自九十四年二月間起至九十四年三
    月七日凌晨，即除王斌賢於經警查獲佯為購買該次之外，依
    罪疑唯輕之原則及證人王斌賢所述有十次，應認計有十次，
    各次販賣所得應以最低價額每次五百元認定之，計十次販賣
    共同所得應為五千元。綜觀上情，被告自九十四年二月份起
    與董榮和共同租屋共居於西寧南路上址後，董榮和共同利用
    被告所提供之前揭行動電話，與王斌賢聯繫海洛因交易事宜
    ，復推由其中一人出面將毒品先行置於上址租住處附近某處
    ，再前往約定交易地點向王斌賢收取價款並告以該次海洛因
    放置處所，自應認被告與董榮和確有自九十四年二月份起，
    連續多次販賣第一級毒品予王斌賢之犯意聯絡及行為分擔。
    被告空言否認犯行，所辯不足採信。至證人王斌賢於警訊、
    偵查及原審審理時，就其交易對象為被告或董榮和，抑或被
    告與董榮和二人、出面取款及交付毒品之人均為被告或兼有
    董榮和、其次數及頻率如何等節，所述縱略有出入，惟其就
    撥打上開行動電話號碼後，被告曾出面取款並告知毒品放置
    地點等基本事實之陳述始終相符，且其與被告及董榮和間並
    無怨隙，實無設詞攀誣之理。其陳述縱有所歧異，亦無礙於
    其基本事實之同一證言之可信性，仍得據為被告有與董榮和
    共同販賣海洛因犯行之認定。被告雖稱證人王斌賢究竟對於
    向董榮和或被告聯絡購買毒品，交易之對象及次數前後證述
    不一，依其證言，其稱以台北市萬華區○○○路○段一五七
    號前編號為0000000號（電話號碼為00000000）之公用電話
    於九十四年二月間至少撥打0000000000電話聯絡購買海洛因
    毒品三次，然據卷內通聯調閱查詢單顯示00000000之電話號
    碼僅於九十四年二月十七日與0000000000之電話聯絡一次，
    證人所述顯有可疑及嚴重瑕疵，不足為被告有罪之認定。然
    查證人王斌賢對於向被告及董榮和購買毒品之次數，雖前後
    有不同之陳述，惟對於與被告及董榮和係以事實欄所載之豪
    城餐廳所裝設之00000000號、市內裝設之00000000號及0000
    0000號市區公用電話與被告及董榮和所使用之0000000000行
    動電話為聯絡工具及以電話聯繫談妥交易並約定時間後，由
    其中一人先行將海洛因毒品黏貼在上開被告住處附近之漢口
    街巷口處之柱子或攤位桌面下，於向王斌賢收取價金後，再
    告以該海洛因放置地點完成交貨之交易方式等基本事實之陳
    述則始終前後一致。參以0000000000號行動電話之雙向通聯
    紀錄，該行動電話與00000000、00000000號電話或00000000
    號公用電話確有頻繁之電話通聯紀錄，本院認以夜間之電話
    通聯紀錄為聯絡交易毒品時間，已詳如前述，堪認證人王斌
    賢之證言屬實。被告另以證人王斌賢於九十四年三月二十四
    日之警詢陳稱該聯絡用以購買毒品設於臺北市萬華區○○○
    路○段一五七號前編號0000000號（電話號碼為00000000）
    之公用電話於九十四年二月四日至二十八日共三次，都是以
    同上方式聯絡購買毒品，但調閱之電話通聯僅有一次云云，
    經詳閱該次警詢，是查證證人九十四年三月七日第一次警詢
    對於向共犯董榮和交易毒品之聯絡方式，都是打0000000000
    號電話聯絡及以在台北市○○區○○街六之十八號前攤位桌
    下黏貼毒品交付方法均相同，其中雖確認使用之公共電話外
    ，別於同年三月三十一日第三次警詢後證述有利用豪城餐廳
    所裝設之市內電話也聯絡購買毒品，經詳核調閱之電話通聯
    記錄，在二月間確有多筆通聯記錄相符，警詢筆錄所載相同
    之購毒聯絡方式，應僅是就打0000000000號電話購買毒品一
    節略記載而已，並僅以該公用電話聯絡，被告稱九十四年二
    月間都是以前公用電話聯絡與卷內通聯記錄不符，指稱證人
    之證言有瑕疵，自無可採。至董榮和於原審法院九十四年度
    訴字第九五七號案件審理時雖否認參與本件犯行，並供稱並
    無使用上開行動電話，亦不知賃屋共居之本案被告有無販賣
    毒品云云，惟本案攸關其個人利害，難期其能據實陳述，此
    部分證言應屬迴護及避就之詞，自不足採為有利於被告之證
    據。再按販賣毒品係違法行為，非可公然為之，亦無公定之
    價格，無論任何數量或包裝，均可任意分裝增減分量，而每
    次買賣之價差，亦隨時依雙方資力、關係之深淺、需求之數
    量、來源是否充裕、販賣者是否渴求資金、查緝是否嚴緊、
    購買者被查獲時供述購買對象之可能性之風險評估等，而異
    其標準，非可一概而論，販賣之利得除經坦承及價量俱臻明
    確外，委難察得實情，販賣之人從價差或量差中牟利方式雖
    異，但其圖利之非法販賣行為則一，本案被告雖否認販賣第
    一級毒品海洛因之行為，但尚難執此遽行推翻已明確之前證
    ，致知過坦承者難辭刑責，而否認狡儈者反得逞僥倖，有失
    事理之平，被告雖矢口否認販賣海洛因，致無從得知被告與
    董榮和購入海洛因之確實價格，惟王斌賢與被告及董榮和非
    親非故，政府對毒品非法交易向來查禁森嚴，重罰而不寬貸
    ，此應為智慮健全之成年人所得知悉，且海洛因價格昂貴，
    取得不易，苟非有利可圖，應無甘冒遭查緝法辦施以重刑之
    風險而平白無故為他人取得海洛因之理。是被告與董榮和共
    同販賣海洛因予王斌賢並從中賺取買賣價差牟利之意圖及事
    實，亦堪認定，被告前揭之所辯，尚難採信，本件事證明確
    ，被告之犯行堪以認定。
二、按海洛因係毒品危害防制條例第二條第二項第一款所列之第
    一級毒品。核被告於九十四年二月一日至三月七日凌晨十二
    時二十分許，販賣海洛因之所為，係犯毒品危害防制條例第
    四條第一項販賣第一級毒品罪。另王斌賢為警查獲後，王斌
    賢為配合警方追查上手，並無購買之真意，而佯稱以欲再加
    購海洛因，被告甲○○與董榮和因之著手將海洛因黏貼於前
    述攤位，欲販賣予王斌賢，核被告此部分所為係犯同條第六
    項、第一項販賣第一級毒品未遂罪（最高法院九十一年度台
    上字第五七二○號判決參酌），其持有海洛因之低度行為，
    應為販賣海洛因之高度行為所吸收，不另論罪。被告甲○○
    與董榮和間就前揭犯行有犯意聯絡及行為分擔，為共同正犯
    。被告先後多次犯行，時間緊接，所犯係構成要件相同之罪
    名，顯係基於概括犯意為之，雖有既遂、未遂之別，仍成立
    連續犯，依修正前刑法第五十六條規定論以一販賣第一級毒
    品既遂罪，並就罰金刑部分加重其刑（販賣第一級毒品法定
    刑為死刑或無期徒刑部分，依法不得加重）。被告於本案僅
    販賣海洛因予王斌賢一人，而所售數量亦甚微，犯罪所得非
    鉅，較諸販賣毒品予不特定之多數人施用，顯然有別，被告
    之手段、情節尚無集團性之情形，惡性尚非重大不赦，若以
    毒品危害防制條例第四條第一項所規定之法定本刑而科處最
    輕本刑無期徒刑，實屬情輕法重，在客觀上尚足以引起一般
    之同情，尚有堪資憫恕之處，即令處以最低度刑罰無期徒刑
    猶嫌過重，本院認依被告之情狀處以有期徒刑，即足以懲儆
    ，並可達防衛社會之目的者，自非不可依客觀之犯行與主觀
    之惡性二者加以考量其情狀有無可值憫恕之處，故就被告前
    揭非法販賣第一級毒品予王斌賢適用刑法第五十九條之規定
    酌量減輕其刑。被告行為後，刑法業於94年2月2日修正公布
    ，95年7月1日起施行，按行為後法律有變更者，適用行為時
    之法律，但行為後之法律有利於行為人者，適用最有利於行
    為人之法律，修正後刑法第2條第1項定有明文。此條規定係
    規範行為後法律變更所生新舊法律比較適用之準據法，本身
    尚無新舊法比較之問題，於新法施行後，應一律適用新法第
    2條第1項之規定，為「從舊從輕」之比較。又刑法第二條第
    一項之規定，係規範行為後「法律變更」所生新舊法比較適
    用之準據法，故被告行為後刑法條文之修正，對於被告並無
    有利或不利之情形者（例如新舊法處罰輕重相同，犯罪構成
    要件亦無寬嚴之別等），即無適用修正後刑法第二條第一項
    之規定比較新舊法適用之問題。查九十四年二月二日修正公
    布，而於九十五年七月一日生效實施之新刑法第二十八條雖
    將舊法之「實施」修正為「實行」。其中「實施」一語，涵
    蓋陰謀、預備、著手及實行之概念在內，其範圍較廣；而「
    實行」則著重於直接從事構成犯罪事實之行為，其範圍較狹
    ；二者之意義及範圍固有不同，但對於本件被告所犯本案情
    形而言，刑法第二十八條修正內容，對於被告並無「有利或
    不利」之影響，自無依刑法第二條第一項後段規定新舊法比
    較問題，應逕行適用修正後刑法規定（最高法院九十五年度
    台上字第五五八九號判決要旨）。又修正後刑法刪除第56條
    連續犯之規定，此項刪除雖非犯罪構成要件之變更，但顯已
    影響行為人刑罰之法律效果，自屬法律已有變更，刑法刪除
    第56條連續犯之規定後，被告之數行為，須數罪併罰，自較
    不利於刑法刪除前之依刑法第56條規定之連續數行為之以一
    罪論為不利，經比較新舊法結果，以被告行為時之舊法較為
    有利於被告。另修正前刑法第五十九條規定，犯罪之情狀可
    憫恕者，得酌量減輕其刑，而新修正刑法第五十九條規定犯
    罪之情狀顯可憫恕認科以最低刑仍嫌過重者，得酌量減輕其
    刑，增列文字將適用條件予以明文化。而修正前刑法第六十
    四條第二項規定，死刑減輕者，為無期徒刑或十五年以下十
    二年以上有期徒刑，第六十五條第二項規定無期徒刑減輕者
    為七年以上有期徒刑，惟修正刑法第六十四條第二項死刑減
    輕者為無期徒刑，第六十五年第二項規定，無期徒刑減輕者
    為二十年以下十五年以上有期徒刑，行為後新刑法對於死刑
    與無期徒刑減輕其刑之規定有變更，比較新舊刑法之規定，
    以修正前之刑法第五十九條、第六十四條第二項、第六十五
    條第二項之規定，有利於被告，爰適用修正前刑法第五十九
    條、第六十四條第二項、第六十五條第二項之規定。又按「
    被告以外之人於審判外之言詞或書面陳述，除法律有規定者
    外，不得作為證據」，刑事訴訟法第一百五十九條第一項定
    有明文；復按「被告以外之人於審判外向法官所為之陳述，
    得為證據。被告以外之人於偵查中向檢察官所為之陳述，除
    顯有不可信之情況者外，得為證據」，同法第一百五十九條
    之一第一項、第二項亦有規定；另按「被告以外之人於審判
    外之陳述，雖不符前四條之規定，而經當事人於審判程序同
    意作為證據，法院審酌該言詞陳述或書面陳述作成時之情況
    ，認為適當者，亦得為證據。當事人、代理人或辯護人於法
    院調查證據時，知有第一百五十九條第一項不得為證據之情
    形，而未於言詞辯論終結前聲明異議者，視為有前項之同意
    」，同法第一百五十九條之五規定甚明。本案認定犯罪事實
    之證據，其中證人董榮和以被告身分於原審法院九十四年度
    訴字第九五七號案件審理中，向法官所為之陳述，依刑事訴
    訟法第一百五十九條之一第一項規定，自具備證據能力；證
    人王斌賢偵查中向檢察官所為之陳述，業經具結，董榮和在
    原審法院九十四年度訴字第九五七號案件偵查中以被告身分
    所為之供述，均無顯不可信之情形存在，依刑事訴訟法第一
    百五十九條之一第二項規定，自具備證據能力；其餘之傳聞
    證據（王斌賢警詢時之陳述），因被告及辯護人於原審及本
    院言詞辯論終結前，均未對於證據能力聲明異議，依刑事訴
    訟法第一百五十九條之五第一項、第二項規定，視為同意上
    開證據具備證據能力；本院審酌該等傳聞證據作成之情況，
    證人未曾主張非出於任意性或不正取供，足信作成時之情況
    ，應無違法或不當情事，因而認為適當，故該等傳聞證據，
    均具備證據能力而均得作為證據。
三、原審認被告連續販賣第一級毒品之犯行事證明確，而予論罪
    科刑，固非無見，惟查按沒收物之執行完畢與沒收物之不存
    在，並非一事，因犯罪依法必須沒收之物，雖已於共犯中之
    一人確定判決諭知沒收，並已執行完畢，對於其他共犯之判
    決，仍應宣告沒收（最高法院六十五年度第五次刑事總會決
    議）。本件扣案毒品及犯罪所得五千元，雖已於共犯董榮和
    該案確定判決中諭知沒收，惟於本案中仍應宣告沒收，原判
    決未為沒收之諭知，容有未洽。被告上訴否認有前揭之犯行
    ，為無理由，惟原判決既有前揭之可議，自應由本院撤銷改
    判，爰審酌被告販賣第一級毒品供人施用以牟利，戕害他人
    身心健康，被告平日之素行、犯罪動機、目的、手段、販賣
    毒品所售數量甚微，犯罪所得非鉅、犯罪後未見悔意等一切
    情狀，量處如主文所示之刑。扣案之海洛因二包（驗後淨重
    各○．○三公克、○．一五公克）係屬查獲之第一級毒品，
    依毒品危害防制條例第十八條第一項前段沒收銷燬之；包裹
    海洛因之外包裝二只，係被告與董榮和所有、供包裝其等所
    販賣之海洛因所用之物，均應依同條例第十九條第一項沒收
    之。至被告販賣海洛因所得五千元，依同條例第十九條第一
    項宣告沒收，如全部或一部不能沒收時，以其財產抵償之。
據上論斷，應依刑事訴訟法第369條第1項前段、第364條、第299
條第1項前段，毒品危害防制條例第4條第1項、第18條第1項前段
、第19條第1項，刑法第2條第1項、第11條前段、第28條、修正
前刑法第56條、第59條、第64條第2項、第65條第2項判決如主文
。
本案經檢察官丁樹蘭到庭執行職務。
中    華    民    國    97    年    3     月    11    日
                  刑事第七庭  審判長法  官 黃麗生
                                    法  官 江國華
                                    法  官 許宗和
以上正本證明與原本無異。
如不服本判決，應於收受送達後十日內向本院提出上訴書狀，其
未敘述上訴之理由者並得於提起上訴後十日內向本院補提理由書
（均須按他造當事人之人數附繕本）。
                                    書記官 林淑貞
中    華    民    國    97    年    3     月    14    日
 附表
┌─────┬─────┬─────┐┌─────┬─────┬─────┐
│ 日期     │ 時間     │ 發話電話 ││ 日期     │ 時間     │ 發話電話 │
├─────┼─────┼─────┤├─────┼─────┼─────┤
│2005/02/01│11：49：30│00000000  ││2005/02/06│21：59：51│00000000  │
│          ├─────┼─────┤├─────┼─────┼─────┤
│          │15：40：27│00000000  ││2005/02/07│13：59：26│00000000  │
│          ├─────┼─────┤├─────┼─────┼─────┤
│          │21：53：40│00000000  ││2005/02/08│12：23：15│00000000  │
├─────┼─────┼─────┤│          ├─────┼─────┤
│2005/02/02│11：09：50│00000000  ││          │12：30：58│00000000  │
│          ├─────┼─────┤│          ├─────┼─────┤
│          │12：09：10│00000000  ││          │12：40：22│00000000  │
│          ├─────┼─────┤│          ├─────┼─────┤
│          │16：41：17│00000000  ││          │20：23：30│00000000  │
│          ├─────┼─────┤│          ├─────┼─────┤
│          │17：20：09│00000000  ││          │23：38：05│00000000  │
│          ├─────┼─────┤├─────┼─────┼─────┤
│          │19：25：13│00000000  ││2005/02/09│00：46：42│00000000  │
├─────┼─────┼─────┤│          ├─────┼─────┤
│2005/02/03│15：35：28│00000000  ││          │01：35：44│00000000  │
│          ├─────┼─────┤├─────┼─────┼─────┤
│          │20：19：54│00000000  ││2005/02/10│18：29：20│00000000  │
│          ├─────┼─────┤├─────┼─────┼─────┤
│          │21：06：20│00000000  ││2005/02/11│12：41：00│00000000  │
│          ├─────┼─────┤│          ├─────┼─────┤
│          │21：25：09│00000000  ││          │14：17：11│00000000  │
│          ├─────┼─────┤│          ├─────┼─────┤
│          │21：41：31│00000000  ││          │18：00：52│00000000  │
│          ├─────┼─────┤├─────┼─────┼─────┤
│          │22：02：48│00000000  ││2005/02/13│17：45：54│00000000  │
├─────┼─────┼─────┤├─────┼─────┼─────┤
│2005/02/04│17：34：34│00000000  ││2005/02/14│13：57：16│00000000  │
│          ├─────┼─────┤│          ├─────┼─────┤
│          │20：55：17│00000000  ││          │22：03：30│00000000  │
├─────┼─────┼─────┤│          ├─────┼─────┤
│2005/02/05│19：22：29│00000000  ││          │22：24：04│00000000  │
│          ├─────┼─────┤├─────┼─────┼─────┤
│          │20：12：11│00000000  ││2005/02/15│13：02：08│00000000  │
│          ├─────┼─────┤│          ├─────┼─────┤
│          │23：35：48│00000000  ││          │15：20：32│00000000  │
└─────┴─────┴─────┘└─────┴─────┴─────┘
┌─────┬─────┬─────┐ ┌─────┬─────┬─────┐
│ 日期     │ 時間     │ 發話電話 │ │ 日期     │ 時間     │ 發話電話 │
├─────┼─────┼─────┤ ├─────┼─────┼─────┤
│2005/02/15│15：21：15│00000000  │ │2005/02/22│17：36：52│00000000  │
│          ├─────┼─────┤ ├─────┼─────┼─────┤
│          │17：38：47│00000000  │ │2005/02/24│18：32：12│00000000  │
│          ├─────┼─────┤ │          ├─────┼─────┤
│          │17：46：05│00000000  │ │          │18：37：43│00000000  │
│          ├─────┼─────┤ ├─────┼─────┼─────┤
│          │20：16：26│00000000  │ │2005/02/25│20：18：30│00000000  │
│          ├─────┼─────┤ │          ├─────┼─────┤
│          │20：29：51│00000000  │ │          │21：29：08│00000000  │
│          ├─────┼─────┤ │          ├─────┼─────┤
│          │20：59：44│00000000  │ │          │22：06：21│00000000  │
│          ├─────┼─────┤ ├─────┼─────┼─────┤
│          │23：01：44│00000000  │ │2005/02/26│12：11：49│00000000  │
├─────┼─────┼─────┤ │          ├─────┼─────┤
│2005/02/17│14：06：02│00000000  │ │          │20：11：53│00000000  │
│          ├─────┼─────┤ │          ├─────┼─────┤
│          │14：39：32│00000000  │ │          │20；20：08│00000000  │
│          ├─────┼─────┤ ├─────┼─────┼─────┤
│          │15：13：30│00000000  │ │2005/02/27│14：32：10│00000000  │
│          ├─────┼─────┤ ├─────┼─────┼─────┤
│          │15：31：51│00000000  │ │2005/02/28│16：17：17│00000000  │
│          ├─────┼─────┤ │          ├─────┼─────┤
│          │19：09：45│00000000  │ │          │17：00：30│00000000  │
│          ├─────┼─────┤ │          ├─────┼─────┤
│          │19：17：32│00000000  │ │          │17：29：38│00000000  │
├─────┼─────┼─────┤ │          ├─────┼─────┤
│2005/02/18│11：22：02│00000000  │ │          │23：44：46│00000000  │
├─────┼─────┼─────┤ ├─────┼─────┼─────┤
│2005/02/19│20：12：41│00000000  │ │2005/03/01│20：37：15│00000000  │
│          ├─────┼─────┤ ├─────┼─────┼─────┤
│          │20：49：47│00000000  │ │2005/03/02│00：51：41│00000000  │
├─────┼─────┼─────┤ │          ├─────┼─────┤
│2005/02/21│07：33：43│00000000  │ │          │23：29：26│00000000  │
│          ├─────┼─────┤ ├─────┼─────┼─────┤
│          │22：37：03│00000000  │ │2005/03/03│07：24：59│00000000  │
├─────┼─────┼─────┤ │          ├─────┼─────┤
│2005/02/22│12：14：16│00000000  │ │          │07：31：36│00000000  │
└─────┴─────┴─────┘ └─────┴─────┴─────┘
┌─────┬─────┬─────┐ ┌─────┬─────┬─────┐
│ 日期     │ 時間     │ 發話電話 │ │ 日期     │ 時間     │ 受話電話 │
├─────┼─────┼─────┤ ├─────┼─────┼─────┤
│2005/03/03│07：34：14│00000000  │ │2005/02/01│16：41：02│00000000  │
│          ├─────┼─────┤ ├─────┼─────┼─────┤
│          │17：36：02│00000000  │ │2005/02/15│18：02：44│00000000  │
├─────┼─────┼─────┤ ├─────┼─────┼─────┤
│2005/03/04│16：45：20│00000000  │ │2005/02/17│14：41：21│00000000  │
├─────┼─────┼─────┤ ├─────┼─────┼─────┤
│2005/03/05│05：15：12│00000000  │ │2005/02/27│15：15：37│00000000  │
│          ├─────┼─────┤ ├─────┼─────┼─────┤
│          │05：24：50│00000000  │ │2005/03/01│12：16：37│00000000  │
│          ├─────┼─────┤ ├─────┼─────┼─────┤
│          │17：06：22│00000000  │ │2005/03/07│21：47：36│00000000  │
│          ├─────┼─────┤ └─────┴─────┴─────┘
│          │17：26：48│00000000  │
├─────┼─────┼─────┤
│2005/03/06│23：28：50│00000000  │
└─────┴─────┴─────┘
附錄：本案論罪科刑法條全文
毒品危害防制條例第4條：
製造、運輸、販賣第一級毒品者，處死刑或無期徒刑；處無期徒
刑者，得併科新台幣一千萬元以下罰金。
製造、運輸、販賣第二級毒品者，處無期徒刑或七年以上有期徒
刑，得併科新台幣七百萬元以下罰金。
製造、運輸、販賣第三級毒品者，處五年以上有期徒刑，得併科
新台幣五百萬元以下罰金。
製造、運輸、販賣第四級毒品者，處三年以上十年以下有期徒刑
，得併科新台幣三百萬元以下罰金。
製造、運輸、販賣專供製造或施用毒品之器具者，處一年以上七
年以下有期徒刑，得併科新台幣一百萬元以下罰金。
前五項之未遂犯罰之。


司法院資訊處製作；財團法人民間司法改革基金會備份。
